【裁判字號】    96,重上,113
【裁判日期】    970527
【裁判案由】    損害賠償
【裁判全文】
臺灣高等法院民事判決                 96年度重上字第113號
上  訴  人  甲○○
上  訴  人  乙○○
訴訟代理人  陳貴德律師
複代  理人  蔡行志律師
上列當事人間請求損害賠償事件，兩造對於中華民國95年12月19
日臺灣基隆地方法院95年度重訴字第35號第一審判決提起上訴，
本院於97年5月13日言詞辯論終結，判決如下：
    主  文
原判決關於駁回上訴人甲○○後開第2項之訴部分之裁判廢棄。
上訴人乙○○應再給付上訴人甲○○本金新台幣壹萬伍仟元部分
，其自民國95年6月8日起至民國95年6月17日止，按週年利率5%
計算之利息。
上訴人甲○○其餘上訴及上訴人乙○○之上訴均駁回。
第二審訴訟費用由兩造各自負擔。
    事實及理由
一、上訴人甲○○起訴主張：伊前向臺灣基隆地方法院檢察署（
    下稱基隆地檢署）告發上訴人乙○○偽造文書，該案件於民
    國（下同）95年1月25日開偵查庭調查，同日下午5時15分許
    開完庭後，乙○○因不滿伊之控告，竟於基隆地檢署及原法
    院所共同設置之志工服務台前，對伊恫嚇稱：你要給我注意
    ，我要給你好看等語，對伊實施恐嚇行為，侵害伊免於恐懼
    之自由、精神表意自由及行動自由權，構成侵權行為，乙○
    ○上開恐嚇犯行業經原法院刑事庭以95年度基簡字第227 號
    、95年度簡上字第55號判決有罪確定，伊因乙○○恐嚇行為
    ，終日害怕憂心忡忡，造成伊生活秩序大亂，無法正常工作
    ，精神上非常痛苦，且案發迄今乙○○始終否認犯行，亦徵
    其毫無悔過之意，衡諸乙○○從事代書業務，有良好職務收
    入，而伊僅為一介平民，因乙○○之恐嚇平靜生活蒙上陰影
    ，伊因而受有非財產上之損害，乙○○自應負賠償責任，為
    此請求乙○○賠償15,000,000元。
二、被上訴人乙○○則以：伊恐嚇甲○○之刑事案件雖經原法院
    刑事庭以95年度基簡字第227號、95年度簡上字第55號判決
    有罪確定，然民事庭仍得依據自由心證為與刑事判決相異之
    認定，而查上開刑事確定判決有下列違法之處，不得採為證
    據：(一)上開刑事確定判決無非係以甲○○、證人周啟忠之證
    言為認定伊有罪之依據，然上開2人所繪製之現場圖並非一
    致，且故意省略在場人盧國勳律師，足認上開2人之證言不
    可採信，上開刑事確定判決未對上開不符之處加以敘明即採
    為證據，判決違法；(二)上開刑事確定判決參酌證人盧國勳、
    汪建戎之證述，認定兩造間並無互罵，則伊何來出言恐嚇，
    上開刑事確定判決對於證人盧國勳證言既肯定又否定前後矛
    盾，判決違法；(三)證人周啟忠於刑事庭證述時提及甲○○遭
    伊恐嚇時，立即前往基隆地檢察署法警室提出告訴，刑事庭
    未據調查是否確有提出告訴之事，即將證人周啟忠證言採為
    證據，亦屬違法。上開刑事確定判決所認定之事實不得作為
    甲○○請求之依據，則其未能舉證伊有恐嚇之行為，其請求
    賠償即屬無據等語，資為抗辯。
三、原審對於甲○○之請求，判決乙○○應給付甲○○15,000元
    ，及自95年6月18日起至清償日止按年息5%計算之利息，及
    駁回甲○○其餘之訴及假執行之聲請。上訴人甲○○不服，
    提起部分上訴，求為判決：(一)原判決不利甲○○部分廢棄。
    (二)乙○○應再給付甲○○6,985,000元，即自起訴狀繕本送
    達翌日起至清償日止，按年息5%計算之利息。(三)願供擔保，
    請准宣告假執行。乙○○則求為判決駁回上訴。乙○○亦不
    服，提起上訴，求為判決：(一)原判決不利乙○○部分廢棄。
    (二)上開不利部分，甲○○在第一審之訴及假執行之聲請均駁
    回。甲○○則求為判決駁回上訴。
四、經查：甲○○前向基隆地檢署告發乙○○偽造文書，乙○○
    經原法院刑事庭以95年度基簡字第227號、95年度簡上字第
    55號判決恐嚇有罪確定等情，為兩造所不爭，並有基隆地檢
    署檢察官聲請簡易判決處刑書、原法院95年度基簡字第227
    號、95年度簡上字第55號判決等影本可證，堪信為真實。
五、按「因故意或過失，不法侵害他人之權利者，負損害賠償責
    任」；「不法侵害他人之身體、健康、名譽、自由、信用、
    隱私、貞操，或不法侵害其他人格法益而情節重大者，被害
    人雖非財產上之損害，亦得請求賠償相當之金額。其名譽被
    侵害者，並得請求回復名譽之適當處分」，民法第184條第1
    項前段、第195條第1項分別定有明文。經查：
  (一)乙○○如何於前揭時、地，向甲○○恫嚇稱：「你要給我注
    意，我要給你好看」等語之事實，業據甲○○及證人周啟忠
    於原審刑事庭證述明確，且互核相符，2人當庭所繪現場相
    關位置圖亦一致，有現場圖2張附於上揭刑事案卷內，堪信
    渠等之證言與事實相符，自可採信。
  (二)乙○○雖抗辯：上揭2人陳述時，均故意隱匿證人盧國勳律
    師在場之事而認刑事判決有違背法令之處。然乙○○並不否
    認甲○○所指述，乙○○為恐嚇行為之時、地，兩造及證人
    周啟忠均在場，是證人周啟忠為在場之證人，縱使甲○○及
    證人周啟忠漏未提及證人盧國勳律師在場，亦不影響其等證
    言之證據能力及證明力，法院以該證言為證據，並不違法。
    而證人盧國勳律師是否在場與是否成立恐嚇之侵權行為無涉
    ，縱甲○○及證人周啟忠漏未提及此事實，法院以具有證據
    能力之證言審酌認定甲○○之指述及證人周啟忠之證言就侵
    權行為成立相關部分為可信，因此認定乙○○成立恐嚇之侵
    權行為，要無違法可言。
  (三)又乙○○聲請調查甲○○當時（即95年1月25日下午）是否
    立即向台灣基隆地方法院檢察署法警室提出告訴，因甲○○
    已具狀陳稱確實並未於當日立即提出告訴，乃次日方提出告
    訴，因此顯無再調查此項證據必要。而證人周啟忠雖於證述
    中提及甲○○遭到乙○○恐嚇時，曾經到台灣基隆地方法院
    檢察署之法警室窗口要去告等語，依據陳述意旨係甲○○走
    到法警室窗口想要提出告訴，但並未進一步證述，甲○○是
    否確實有提出告訴。因此甲○○縱使未於當日下午提出告訴
    ，亦不得遽認證人周啟忠證述有虛偽之處，是以證人周啟忠
    證言尚屬可信。
  (四)再參酌原審95年度簡上字第55號刑事判決認定：證人汪建戎
    、盧國勳於刑事庭審判中所述顯係迴護乙○○之詞（即證人
    汪建戎所述時間，顯與事實不同；證人盧國勳語帶保留，僅
    能證明兩造無互罵，不能證明乙○○未恐嚇，見原審卷第24
    -25頁、本院卷第22-23頁），不得作為有利於被告乙○○之
    認定依據之理由等語，與事理相符本院亦採相同見解，是以
    本院仍認乙○○確實有對甲○○實施恐嚇之侵權行為。至乙
    ○○抗辯：刑事判決中肯認證人汪建戎、盧國勳證言中所述
    兩造並無互罵之證述為真實，但又不採信該2名證人證述並
    無恐嚇言語之證言，有矛盾之處。然查，「互罵」係雙方行
    為；「恐嚇」係單方行為，無「互罵」未必無「恐嚇」，兩
    者無必然關係；又，證人資格如已具備，僅係其證言具有證
    據能力，得充為法院審酌之證據，但其證言是否全盤可信即
    屬法院自由心證之範圍，法院審酌證人證言內容後認為部分
    可採，部分有迴護乙○○之情況而不足採信，而不予採納，
    並無矛盾及違法之處，乙○○此項辯解並無足採。
  (五)綜上，乙○○對甲○○有恐嚇之侵權行為，堪信為真。本院
    審酌乙○○大學畢業，擔任商業顧問公司負責人，家境小康
    ，係因兩造間已有訴訟始對甲○○出言恐嚇；甲○○初中畢
    業，經營計程車行，富社會經驗，對於乙○○所稱給你好看
    之恐嚇言詞，畏懼程度應不至於過高，及社會景氣等一切情
    況，認非財產上之損害以15,000元為當，逾此數額之請求，
    即屬無據。
六、綜上所述，甲○○依侵權行為之法律關係，請求乙○○給付
    15,000元及自起訴狀繕本送達翌日即95年6月8日起至清償日
    止，按年息5%計算之利息，為有理由，應予准許。逾此部分
    ，為無理由，應予駁回。原審就上開應准許部分（即95年6
    月8日起至民國95年6月17日止之利息），為甲○○敗訴之判
    決，尚有未洽，甲○○上訴意旨求予廢棄改判，為有理由，
    爰由本院予以廢棄改判如主文第2項所示。至於甲○○之請
    求不應准許部分，原判決為甲○○敗訴之判決，並駁回其假
    執行之聲請，經核於法並無不合，甲○○上訴意旨求予廢棄
    改判，為無理由，應駁回其上訴。乙○○上訴部分，原審判
    命乙○○給付，於法並無不合。乙○○上訴意旨指摘原判決
    不當，求予廢棄改判，為無理由，應予駁回。
七、本件事證已臻明確，兩造其餘攻擊、防禦方法及未經援用之
    證據，經本院審酌後認對判決結果不生影響，爰不一一論列
    ，附此敘明。
八、據上論結，甲○○之上訴為一部有理由，一部無理由，乙○
    ○之上訴為無理由，依民事訴訟法第450條、第449條第1項
    第78條、第79條，判決如主文。
中    華    民    國    97    年    5    月    27    日
                    民事第十五庭
                        審判長法  官  林恩山
                              法  官  黃國忠
                              法  官  陳雅玲
正本係照原本作成。
甲○○如不服本判決，應於收受送達後20日內向本院提出上訴書
狀，其未表明上訴理由者，應於提出上訴後20日內向本院補提理
由書狀（均須按他造當事人之人數附繕本）上訴時應提出委任律
師或具有律師資格之人之委任狀；委任有律師資格者，另應附具
律師資格證書及釋明委任人與受任人有民事訴訟法第466條之1第
1項但書或第2項（詳附註）所定關係之釋明文書影本。
中    華    民    國    97    年    5     月    28    日
                              書記官  劉  瑗
附註：
民事訴訟法第466條之1（第1項、第2項）：
對於第二審判決上訴，上訴人應委任律師為訴訟代理人。但上訴
人或其他法定代理人具有律師資格者，不在此限。
上訴人之配偶、三親等內之血親、二親等內之姻親，或上訴人為
法人、中央或地方機關時，其所屬專任人員具有律師資格並經法
院認為適當者，亦得為第三審訴訟代理人。


司法院資訊處製作；財團法人民間司法改革基金會備份。
